【裁判字號】    99,家訴,73
【裁判日期】    991004
【裁判案由】    分割遺產
【裁判全文】
臺灣臺南地方法院民事判決              99年度家訴字第73號
原      告  乙○○
訴訟代理人  徐朝琴律師
被      告  己○○○
法定代理人  丁○○
被      告  甲○○
            丙○○
上列當事人間請求分割遺產事件，本院判決如下：
    主  文
原告之訴駁回。
訴訟費用由原告負擔。
    事  實
一、按原告之訴，依其所訴之事實，在法律上顯無理由者，法院
    得不經言詞辯論，逕以判決駁回之，民事訴訟法第249條第2
    項定有明文。復按遺產稅未繳清前，不得分割遺產、交付遺
    贈或辦理移轉登記。但依第41條規定，於事前申請該管稽徵
    機關核准發給同意移轉證明書，或經稽徵機關核發免稅證明
    書、不計入遺產總額證明書或不計入贈與總額證明書者，不
    在此限，遺產及贈與稅法第8條第1項定有明文。
二、本件原告起訴主張：被告己○○○為被繼承人戊○○之配偶
    ，原告及被告甲○○、丙○○及訴外人丁○○及林美青則均
    為被繼承人戊○○之直系血親卑親屬，而被繼承人戊○○前
    於民國97年7月5日亡故，依法原告及被告己○○○、甲○○
    、丙○○以及訴外人丁○○、林美青等人本為被繼承人戊○○之繼承人，惟訴外人丁○○、林美青於被繼承人戊○○死
    亡後已聲明拋棄繼承，故被繼承人戊○○之繼承人為原告及
    被告蘇錦蓮、甲○○、丙○○等。又本件被繼承人戊○○生
    前擁有坐落臺南市○區○○段209（重測前灣裡段895）、21
    0（重測前灣裡段895之16）、216（重測前灣裡段895之14）
    地號等3筆土地，嗣於81年4月26日以新臺幣（下同）28,564
    ,011元出售予訴外人吳然坪，於扣除支付給訴外人林慶安6,
    550,000元、訴外人林鴻銘1,000,000元及訴外人黃河木3,10
    0,000元後，尚剩餘17,914,011元，現全由被告丙○○保管
    ，上開被繼承人戊○○出售土地所得之金錢，其並無不能分
    割之情形，亦無不分割之約定，兩造就系爭遺產分割方式既
    不能協議分割，原告自可依法請求裁判分割系爭遺產等語。
三、經查，本件原告主張被繼承人戊○○於97年7月5日亡故，依
    法被繼承人戊○○之第一順位繼承人為原告及被告己○○○
    、甲○○、丙○○以及訴外人丁○○、林美青等人，惟訴外
    人丁○○、林美青於被繼承人戊○○死亡後已聲明拋棄繼承
    ，故本件被繼承人戊○○之繼承人為原告及被告蘇錦蓮、甲○○、丙○○等情，固據原告提出戶籍謄本5份及繼承系統
    表1件為證，然本件原告雖起訴請求分割被繼承人戊○○所
    遺之現金遺產17,914,011元，惟包含原告之被繼承人戊○○
    之繼承人等，於97年12月4日向國稅局申報被繼承人戊○○
    遺產稅時，均未向稅捐機關申報系爭17,914,011元之現金遺
    產，故未有系爭17,914,011元之現金遺產之遺產稅繳清證明
    或經稽徵機關核發不計入遺產總額之證明等情，有財政部臺
    灣省南區國稅局臺南市分局99年9月24日南區國稅南市一字
    第0990043216號函在卷可稽，是縱認被繼承人戊○○遺有上
    開現金遺產，然揆諸首揭規定，在未經繳納遺產稅或取得相
    關證明前，被繼承人戊○○之繼承人仍不得為分割遺產之行
    為。基上，原告提起本件分割遺產訴訟，其訴顯無理由，爰
    不經言詞辯論，判決駁回之。
四、依民事訴訟法第249條第2項、第78條，判決如主文。
中    華    民    國    99    年    10    月    4     日
                       家事法庭  法  官  楊佳祥
以上正本係照原本作成
如對本判決上訴，須於判決送達後20日內向本院提出上訴狀
中    華    民    國    99    年    10    月    4     日
                                 書記官  葉芳如

司法院資訊處製作；財團法人民間司法改革基金會備份。
